臺灣高等法院交通事件裁定　　　　　　96年度交抗字第100號
抗　告　人
即受處分人　甲○○
上列抗告人因違反道路交通管理處罰條例案件，不服臺灣士林地
方法院，中華民國九十五年十二月十四日所為裁定（九十五年度
交聲字第六四七號），提起抗告，本院裁定如下：
    主  文
抗告駁回。
    理  由
一、抗告意旨略以：「…二、裁定所根據的是證據，而證據若是
    物證，尤其照片，應該要能『清楚顯示』違規行為。然從行
    為人被舉發的照片中，實無法清楚顯示行為人所行駛之車道
    地面劃設有『禁行機車』之標誌，亦未傳訊當事人到庭，僅
    以交通警察片面舉發為由，駁回受處分人之異議，實難令人
    折服。以一張模糊不清，無法辨別的照片，就要定行為人的
    罪，還說行為人並未否認違規事實，真令人百思不解，難以
    信服…三、又採證照片，若是以照相設備之科學儀器取得，
    應該要能清楚辨識其採證日期。然員警之採證照片上之年、
    月日，顯然是由手寫上去，並非由科學儀器自動顯現出來的
    ，實無法證明證據之採得是何時。三、原處分以一張模糊不
    清，無法辨別的照片，就說行為人駕駛機器腳踏車，不在規
    定車道行駛，實有違行政程序法第一百十一條第七款規定之
    行政處分，有其他具有重大明顯之瑕疵者，無效之嫌…」等
    語。
二、本件原處分機關即交通部公路總局台北區監理所蘆洲監理站
    以抗告人即受處分人甲○○於民國九十五年六月二十六日上
    午七時十四分許，騎乘車牌號碼ＣＧＮ－○○七號重型機車
    ，行經台北市○○路○段，未依規定而行駛禁行機車車道，
    適為在該處執勤之臺北市政府警察局北投分局員警以科學儀
    器相機取得證據資料之相片後，逕行舉發其有「機器腳踏車
    不在規定車道行駛」之違規，嗣經受處分人於應到案日期前
    ，向原處分機關提出申訴，經原處分機關請舉發單位調查結
    果，仍認受處分人確有前述違規行為，原處分機關乃依道路
    交通管理處罰條例第四十五條第一項第十三款之規定，裁處
    受處分人罰鍰新台幣（下同）六百元。
三、原裁定略以：(一)受處分人就其於上開時間、地點，騎乘ＣＧ
    Ｎ－○○七車號重型機車，行駛在劃設有「禁行機車」標字
    之內側第三車道之違規行為，並未否認，且依卷附採證照片
    ，亦清楚顯示受處分人所有車牌號碼ＣＧＮ－○○七號重型
    機車確係行駛於劃有「禁行機車」標字之車道上，受處分人
    確有前述違規行為，洵堪認定。(二)又受處分人為前述違規行
    為時，道路交通管理處罰條例第七條之二第一項第六款明定
    ：「汽（機）車駕駛人之違規行為經以科學儀器取得證據資
    料者，當場不能或不宜攔截製單舉發者，得對汽（機）車所
    有人逕行舉發處罰。」本件係以照相設備之科學儀器取得受
    處分人違規之證據資料，且依當時情形為上班尖峰時間，為
    維持車流順暢，確有不宜當場攔停舉發之情形，揆諸前開規
    定，本件逕行舉發自無違誤不當。至受處分人行為後，上開
    規定雖改列為第七條之二第一項第七款，並修正為：「汽 (
    機)車駕駛人之違規行為經以科學儀器取得證據資料證明其
    行為違規者，當場不能或不宜攔截製單舉發者，得逕行舉發
    處罰」，然觀諸其內容並無實質修正，亦不影響本件舉發之
    合法性。且上開條文第二項第五款更明定未依規定行駛車道
    之違規拍照取證，不受採固定式科學儀器照相設備及定期於
    網站公布其設置地點之限制規定等語，是無論依修正前或修
    正後之道路交通管理處罰條例規定，員警以拍照取證之方式
    逕行舉發本件違規，均屬合法有據，受處分人辯稱本件不得
    逕行舉發云云，尚屬誤會。另受處分人所稱須於舉發地點前
    一百公尺明顯標示採用固定式或非固定式科學儀器取得證據
    資料云云，依同條例第七條之二第三項之規定，僅於欲舉發
    之違規行為為同條第二項第九款即行車速度超過規定之最高
    速限或低於規定之最低速限時，始有其適用，本件係舉發未
    依規定行駛車道，自不受該條規定之限制，受處分人此項抗
    辯，亦不足採。(三)綜上所述，受處分人確有在前揭時、地，
    騎乘上開車號機車，不在規定車道行駛之違規行為，惟汽機
    車駕駛人違反道路交通管理處罰條例第四十五條規定者，依
    同條例第六十三條第一項第一款規定，除依原條款處罰鍰外
    ，並應予記違規點數一點，原處分機關漏未依該條規定記違
    規點數一點，尚有違誤。是以，受處分人之聲明異議雖無理
    由，然原處分既有前揭可議之處，即屬無可維持，應予以撤
    銷，裁定受處分人為機車駕駛人，駕駛機器腳踏車，不在規
    定車道行駛，處罰鍰六百元，並記違規點數一點等語。
四、經查：
  (一)按「禁行機車」標字，係用以告示本車道禁止機器腳踏車通
    行，道路交通標誌標線號誌設置規則第一百七十八條定有明
    文。再按道路交通安全規則所稱之「汽車」，係指在道路上
    不依軌道或電力架線而以原動機行駛之車輛（包含機器腳踏
    車）；機器腳踏車行駛之車道及轉彎，應依標誌或標線之規
    定行駛，道路交通安全規則第二條第一項第一款、第九十九
    條第一項亦有明定。而道路交通管理處罰條例所稱之「車輛
    」，係指在道路上以原動機行駛之汽車（包括機器腳踏車）
    或以人力、獸力行駛之車輛；汽車駕駛人，爭道行駛而有機
    器腳踏車不在規定車道行駛之情形者，處六百元以上一千八
    百元以下之罰鍰；汽車駕駛人，有違反道路交通管理處罰條
    例第四十五條情形者，除依原條款處罰鍰外，並記違規點數
    一點，道路交通管理處罰條例第三條第八款、第四十五條第
    十三款、第六十三條第一項第一款亦分別定有明文。
  (二)受處分人於九十五年六月二十六日上午七時十四分許，騎乘
    其所有ＣＧＮ－○○七號重型機車，行經台北市○○路○段
    時，係行駛在劃設有「禁行機車」標字之內側第三車道之事
    實，已經台北市政府警察局北投分局九十五年八月十一日北
    市警投分交字第○九五三二六六一○○○號函示：「…本轄
    承德路七段南向北內側一、二、三車道，於路口入口處地面
    ，均設有『禁行機車」標字，而台端駕駛ＣＧＮ－○○七號
    重機車，於九十五年六月二十六日上午七時十四分，行經上
    開路段，不遵循規定仍行駛禁行機車道（如採證照片）違規
    事實明確，執勤員警依上述交通法令之規定製單舉發，並無
    違誤…」明確（原審卷第六頁）、並有採證照片一紙（原審
    卷第二頁）在卷可參。雖然受處分人以「被舉發照片中，根
    本無法辨別駕駛人所行駛車道為『禁行機車』之車道」（聲
    明異議狀，原審卷第四頁）、「…行為人被舉發的照片中，
    實無法清楚顯示行為人所行駛之車道地面劃設『禁行機車』
    之標字…採證照片若是以照相設備之科學儀器取得，應要能
    清楚辨識其採證日期。然員警之採證照片上之「年、月」顯
    然是由手寫上去的，並非由科學儀器自動顯現出來的，實無
    法證明證據之採得是何時取得…」（抗告狀）等詞置辯。然
    而，依據卷附之採證照片（原審卷第二頁）顯示：車號ＣＧ
    Ｎ－○○七號重型機車行駛之同向車道劃分為五車道，該五
    車道之內側一、二、三車道，均有「禁行機車」標字，其中
    以內側第二車道之「禁行機車」標字，可由照片完全顯示出
    ，內側第一車道之「禁行機車」標字，因右側之內側第二車
    道有行進中之營業小客車，照片中「禁行」二字被擋住，內
    側第三車道上「禁行機車」標字，照片中亦為右側之第四車
    道行進中之二七二二－ＭＲ號小貨車擋住「禁行」二字，惟
    此均是拍攝角度所致。而車號ＣＧＮ－○○七號重型機車行
    駛確係行駛內側第三車道，車號ＣＧＮ－○○七號重型機車
    行進之車道正前方地面即有「禁行機車」標字，受處分人以
    採證照片，無法清楚顯示行為人所行駛之車道地面劃設「禁
    行機車」，實不足採。而且由該照片可知，該車道之更前方
    之自用小客車已通過「禁行機車」標字行駛一段路程，與機
    車相隔有相當距離，因此當時騎駛車號ＣＧＮ－○○七號重
    型機車行駛該處之人，應可明確看出該車道正前方有「禁行
    機車」標字，卻仍騎駛機車於該車道上，自有「機腳踏車，
    不在規定車道行駛」之交通違規行為。至於採證照片右下角
    日期，「95.6」為手寫，「26.7：14」係機器列印，惟照片
    內ＣＧＮ－○○七號重型機車經人騎駛在「禁行機車」內側
    第三車道之交通違規日期為九十五年六月二十六日上午七時
    十四分，已經舉發交通違規員警王孚泰於採證照片上詳為註
    記，並於所填製之舉發違反道路交通管理事件通知單填載明
    確，有採證照片、台北市政府警察局北市警交大字第ＡＷ0
    000000號舉發違反道路交通管理事件通知單、及台北
    市政府警察局北投分局九十五年八月十一日北市警投分交字
    第○九五三二六六一○○○號函（原審卷第二頁、第六頁）
    可稽。本院經查無任何證據足資證明員警有捏造事實違法取
    締之情事，則執勤員警本其維護交通秩序、安全職責，依照
    相科學儀器所取得之照片，有證據能力，其照片無變造之虞
    ，自可採信。
  (三)綜上，受處分人確有在前揭時地，騎其所有ＣＧＮ－○○七
    號重型機車於禁行機車車道之交通違規行為，原審裁定以受
    處分人確有在前揭時、地，騎乘上開車號機車，不在規定車
    道行駛之違規行為，依道路交通管理處罰條例第四十五條規
    定及第六十三條第一項第一款規定，除依原條款處罰鍰外，
    並應予記違規點數一點，原處分機關漏未依該條規定記違規
    點數一點，尚有違誤。是以，受處分人之聲明異議雖無理由
    ，然原處分因有前揭可議之處，即屬無可維持，而予以撤銷
    ，並裁定受處分人機車駕駛人，駕駛機器腳踏車，不在規定
    車道行駛，處罰鍰六百元，並記違規點數一點。經核原裁定
    認事用法並無不合，抗告人即受處分人抗告意旨仍執前詞，
    指摘原裁定不當，為無理由，應予駁回。
五、據上論結，應依道路交通案件處理辦法第二十六條，刑事訴
    訟法第四百十二條，裁定如主文。
中　　華　　民　　國　　96　　年　　3 　　月　　15　　日
　　　　　　　　　刑事第十三庭審判長法　官  曾德水
　　　　　　　　　　　　　　　　    法　官  李錦樑
　　　　　　　 　 　　　　　　　　　法　官  林婷立
以上正本證明與原本無異。
不得再抗告。
                                    書記官  王增華
中　　華　　民　　國　　96　　年　　3 　　月　　16　　日
